【裁判字號】    97,交聲,2695
【裁判日期】    971030
【裁判案由】    違反道路交通管理處罰條例聲明異議
【裁判全文】
臺灣臺北地方法院交通事件裁定        97年度交聲字第2695號
原處分機關  臺北市交通事件裁決所
異  議  人
即受處分人  甲○○
上列受處分人因違反道路交通管理處罰條例案件，對於臺北市交
通事件裁決所於97年9月18日北市裁罰字第裁22─AEX181180號之
裁決書（原舉發案號：北市警交字第AEX181180 號）聲明異議，
本院裁定如下：
    主  文
異議駁回。
    理  由
一、聲明異議意旨略以：異議人即受處分人甲○○於民國97年8
    月20日21時58分許，騎乘車牌號碼BFH-810 號重型機車於中
    興橋機車引道往臺北市方向，經臺北市政府警察局萬華分局
    警員之路檢當場舉發「拒絕接受酒精濃度測試之檢定」違規
    之情節，惟異議人於當天適逢朋友生日，確實喝了一罐啤酒
    ，被員警攔停後，當下沒有酒測之機具，嗣又被警員帶回其
    派出所，異議人在其派出所內，要求喝礦泉水被員警拒絕，
    侵害其人權，且異議人要求要接受檢測卻被拒絕，因此，異
    議人質疑舉發程序有瑕疵，且異議人原為泰國籍人，雖已取
    得臺灣之國民身分證，但不知臺灣法律是這樣規定，爰對原
    處分不服，而依法聲明異議，請求撤銷原處分云云。
二、原處分機關以：異議人即受處分人甲○○於民國97年8 月20
    日21時58分，騎乘車牌號碼BFH-810 號重型機車，途經臺北
    縣市之中興橋機車引道往臺北市方向，因酒後駕駛而拒絕接
    受酒測，為臺北市政府警察局萬華分局警員黃士弘攔停舉發
    ，並拒絕接受酒精濃度測試之檢定之違規，當場掣發臺北市
    政府警察局舉發違反道路交通管理事件通知單。嗣受處分人
    於舉發通知單上所載應到案日期 (97年9月5日)前之97年8月
    21日提出申訴，原處分機關函請舉發單位調查結果，仍認受
    處分人有上開違規行為，乃依道路交通管理處罰條例第35條
    第4項、第67條第2項及違反道路交通管理事件統一裁罰基準
    及處理細則所訂之違反道路交通管理事件統一裁罰基準表之
    規定，於97年09月18日以北市裁罰字第裁22─AEX181180 號
    裁決書裁處罰鍰新台幣6萬元，吊銷駕駛執照，3年內禁考等
    語。
三、按道路交通管理處罰條例所稱汽車，亦包括機器腳踏車在內
    ，有該條例第3條第8款定有明文規定。次按「汽車駕駛人，
    駕駛汽車經測試檢定有下列情形之一者，處新臺幣一萬五千
    元以上六萬元以下罰鍰，並當場移置保管該汽車及吊扣其駕
    駛執照一年；因而肇事致人受傷者，並吊扣其駕駛執照二年
    ；致人重傷或死亡者，吊銷其駕駛執照，並不得再考領：一
    、酒精濃度超過規定標準。．．．」、「汽車駕駛人拒絕接
    受第一項測試之檢定者，處新臺幣六萬元罰鍰，並當場移置
    保管該汽車及吊銷該駕駛執照；如肇事致人重傷或死亡者，
    吊銷該駕駛執照，並不得再考領。」、「汽車駕駛人，曾依
    ．．．第三十五條第三項前段、第四項前段．．．規定吊銷
    駕駛執照者，三年內不得考領駕駛執照；．．．」道路交通
    管理處罰條例第35條第1項、第4項前段、第67條第2 項前段
    分別定有明文。復依違反道路交通管理事件統一裁罰基準及
    處理細則第44條第1 項、違反道路交通管理事件統一裁罰基
    準表規定，違反前開規定，不分汽、機車及有無遵期到案聽
    候裁決，一律罰新臺幣（下同）6 萬元，合先敘明。
四、訊據受處分人甲○○固不否認有喝一罐啤酒，並騎乘車牌號
    碼BFH-810 號重型機車於前揭時、地為警攔停之事實（見本
    院97年度交聲字第2695號，以下簡稱本院卷，第20頁），惟
    矢口否認有何拒絕酒精濃度測試檢定之違規行為，並以前揭
    之聲明異議意旨辯稱云云。
五、經查：
(一)受處分人甲○○於上開時、地騎乘系爭機車，為警攔停欲進行
  酒精濃度測試，卻拒絕接受等情，業據證人即當時舉發之員警
  黃士弘於本院具結證稱：「在97年8 月20日21時35分，中興橋
  機車引道往台北市方向發現受處分人甲○○渾身酒味，騎乘BF
  H-810 重型機車從中興橋引道騎下來，在中興橋下橋處被攔停
  欲對其實施酒測，伊97年8月20日21時到翌日凌晨1點係在當地
  執行路檢勤務。伊攔下受處分人時是97年8月20日21時35分...
  受處分人一直拒絕酒精濃度測試，一直躲，伊在告知相關權利
  ，告知如不配合將依法告發，伊在97年8 月20日21時58分依法
  告發，受處分人從一開始就一直打電話想要跑，試圖找人關說
  。」等語綦詳（見本院卷，第20頁背面至21頁）。復查，受處
  分人前開違規及警員欲對其施測呼氣酒精濃度檢測時之現場蒐
  證錄影光碟及其翻拍照片35張之全部過程以觀，該光碟及其翻
  拍照片內之受處分人雖在口頭上一再表示願意接受酒精濃度檢
  測，卻遲遲不於機器檢測時間內，進行酒精濃度吹氣測試，且
  員警已多次給予受處分人接受酒測之機會之事實，亦有現場蒐
  證錄影光碟1 片及其翻拍照片35張之檢附在本院卷第24至37頁
  在卷可稽。復酌，證人即警員黃士弘與受處分人間不僅未有任
  何怨隙，且素不相識，衡情證人應無設詞攀誣，或虛構違規事
  實陷害異議人之理；再者，員警執行公務時，本身即受有行政
  懲處責任之監督，且其到庭具結作證，更以刑事責任擔保其證
  言之真實性，故證人黃士弘之前開證述內容，應可採信。
(二)受處分人雖以回派出所後員警拒絕給予礦泉水，侵害其人權等
  云云置辯。惟查，依法實施酒測前有提供飲水之規定，然其目
  的，在於避免口中有酒精殘留而造成酒測之誤差，因此飲用酒
  類未逾15分鐘，始有提供礦泉水漱口之必要，因此，本件受處
  分人要求喝水時飲酒已逾15分鐘，警方依規定不需提供飲水，
  此有臺北市政府警察局萬華分局97年9 月11日北市警萬分交字
  第09736330000號 函、全程錄影光碟及其翻拍照片35張在卷可
  參（見本院卷第10至11頁、第23頁）。是受處分人一再拖延、
  拒絕警方酒測，並以員警拒絕給予礦泉水，侵害其人權之辯稱
  係與事實不符，實無可採。
(三)又受處分人以有再要求檢測卻被拒絕，因此質疑舉發程序有瑕
  疵等云云。惟查，道路交通管理處罰條例第35條處罰之基礎，
  係因人體內酒精含量由開始飲酒時之0％ ，依飲酒量漸漸累積
  增加，在完成飲酒時體內酒精含量達到最高，隨後依代謝率逐
  漸代謝，而人體內酒精含量倒推計算代謝率，依交通部運輸研
  究所於77年8 月間針對國人進行實驗研究指出，約為每小時每
  公升0.0628毫克（引自中央警察大學交通學系陳高村著「吐氣
  中酒精含量倒推計算過程」一文可參）。基此，倘駕駛人遭員
  警攔停後，積極拒絕接受酒精測試或消極推諉拖延，致其體內
  酒精濃度因時間經過而逐漸代謝降低，對於其他立即配合測試
  之駕駛人顯有不公。本件受處分人雖於被帶回派出所時有要求
  檢測，惟受處分人要求時已逾法定應檢測時間甚久，如上所述
  若再予測量，勢必對立即配合測試之駕駛人不公，況舉發之員
  警於攔停後至時效完成前，亦以一再提醒受處分人關於時效完
  成後將逕予舉發，並於時效完成後不久覆又再次給予受處分人
  檢測之機會，均為受處分人所拒絕，此有臺北市政府警察局萬
  華分局97年9月11日北市警萬分交字第09736330000號函、全程
  錄影光碟及本院堪驗光碟擷取畫面附卷可稽（見本院卷第10至
  11頁、第23至37頁）。職是，受處分人前開所辯與事實不符，
  不足採信，是本件員警依法舉發之程序並無瑕疵，洵堪認定。
(四)末查，受處分人辯稱其原為泰國籍人，雖已取得中華民國身分
  證，但不知臺灣法律是這樣規定等云云。惟查，受處分人既已
  領有我國重型機車駕駛執照，並已通過基本的交通法規常識測
  驗，此亦為受處分人所自承（見本院卷第20頁）；再者，警方
  依法路檢之實施呼氣酒精測量之汽機車駕駛人臨檢，在我國已
  實施多年，受處分人既已取得我國身分證，表示已在我國居住
  達一定期間，豈可諉為不知之理；更甚者，自本院卷第24至37
  頁之現場蒐證錄影光碟1 片及其翻拍照片35張所示之受處分人
  中文表達及聽力非但已無障礙，尚且還會打電話求救，是其對
  於我國關於酒醉駕車處罰程序之規定，應已知之甚稔，是受處
  分人前開諉稱不知法律云云，係事後卸責之詞，應無可信。
(五)綜上，受處分人所執之異議理由，經核均非可採，其於上揭時
  、地確有拒絕接受警方實施呼氣酒精濃度測試之違規事證明確
  ，而受處分人確有上揭違規事實，已堪認定。因此，受處分人
  「拒絕接受酒精濃度測試之檢定」之違規，依道路交通管理處
   罰條例第35條第4項、第67條第2項之規定，處罰鍰新台幣6萬
  元，吊銷駕駛執照，3 年內禁考，核無違誤，是本件受處分人
  之異議為無理由，自應將其異議駁回。
據上論斷，應依道路交通案件處理辦法第19條，裁定如主文。
中    華    民    國    97    年  10    月    30      日
                      交通法庭法  官  施添寶
以上正本證明與原本無異。
如不服本裁定，應於送達後5日內，向本院提出抗告狀。
                              書記官  陳弘文
中    華    民    國    97    年  10    月    30      日


司法院資訊處製作；財團法人民間司法改革基金會備份。
